【裁判字號】    97,交聲,317
【裁判日期】    980216
【裁判案由】    違反道路交通管理處罰條例聲明異議
【裁判全文】
臺灣花蓮地方法院交通事件裁定         97年度交聲字第317號
原處分機關 交通部公路總局臺北區監理所花蓮監理站
異  議  人 乙○○
即受處分人
上列受處分人因聲明異議案件，對於交通部公路總局臺北區監理
所花蓮監理站民國97年12月5 日所為之處分（原處分案號：花監
違字第裁44-P00000000號）聲明異議，本院裁定如下：
    主  文
異議駁回。
    理  由
一、原處分意旨略以：異議人即受處分人乙○○於民國97年9 月
    12日15時許，駕駛車號YW-1501 號自用小客車，行經花蓮縣
    吉安鄉○○路○段與宜昌一街口闖紅燈，遭警攔停當場舉發
    ，依道路交通管理處罰條例第53條第1項、第63 條之規定，
    裁罰新臺幣（下同）4,500元，並記違規點數3點。
二、本件異議意旨略以：當時為綠燈，隨前行出輛前進異議人被
    攔違規，和實際情況不符合，請警方出示違規之照片為證，
    ，以釐清違規情狀。又異議人收到違規通知單的日期為97年
    11月2日星期日下午，由住在隔壁的鄰人轉交，11月3日到監
    理站申訴，嗣花蓮縣警察局吉安分局來函告知係逾應到案日
    期陳述，加罰鍰至4,500元，異議人沒有收到舉發通知單，
    卻罰雙倍罰鍰不合理云云。
三、經查：
  (一)按汽車行駛到交岔路口，其行進、轉彎，應遵守燈光號誌；
    又汽車駕駛人，行經有燈光號誌管制之交岔路口闖紅燈者，
    處1,800 元以上5,400元以下罰鍰；汽車駕駛人有第53 條情
    形者，除依原條款處罰緩外，並予記違規點數3 點；道路交
    通安全規則第102條第1項第1款、道路交通管理處罰條例第5
    3條第1項、第63條第1項第3款分別定有明文。
  (二)本件異議人乙○○於97年9月12日15時許，駕駛車號YW-1501
    號自用小客車，行經花蓮縣吉安鄉○○路○段與宜昌一街口
    闖紅燈，遭警攔停當場舉發之事實，業據證人即舉發本案之
    花蓮縣警察局吉安分局仁里派出所警員甲○○於本院證述：
    「97年9月12 日交通大執法定點稽查勤務，我當時在吉安鄉
    ○○路○段21 號前執行勤務，在看宜昌一街街口的交通號誌
    ，看看有無違規行為，發現燈號已經為紅燈，異議人仍進入
    街口直行，所以我們將異議人攔下來告知他闖紅燈…。」等
    語明確。衡諸警員係代表國家執行道路交通安全與秩序之維
    護及違規行為之公務員，其依法製單舉發違反道路交通管理
    處罰條例所列之違規事實，本質上為行政處分，係公務員基
    於職務上權力，依法就特定之具體事件所為具公法上效果之
    單方行政行為，自具一定之公信力，除非有充份之事證足認
    該等執行公權力之公務員認知之事實有誤或有違法失職之情
    事，否則本院認為應以值勤員警所認知之事實為可信，而採
    為判斷之依據。
  (三)復按舉發單位雖未能提出異議人違規照片或攝影畫面供異議
    人檢視，然當場舉發交通違規並不以攝影或照相存證為其要
    件，亦不以舉發錄影或照片為唯一之證明方法，若舉發員警
    係親眼見聞違規經過，並經以證人之身分具結後為證述，此
    證人證詞仍不失為證明方法之一種。若強求各種交通違規行
    為均需以照片為其裁罰依據，事實上殆不可行，蓋諸多違規
    行為之發生難以預期，違規狀態稍縱即逝，如闖紅燈（在未
    設置闖紅燈自動照相儀器之處所）、未戴安全帽之騎士見警
    攔查，隨即戴上安全帽、未繫安全帶之汽車駕駛見警攔查，
    隨即繫上安全帶等情形，無法期待此類違規行為均須攝影或
    照相為證。本件既經證人甲○○到庭具結，證述其攔停舉發
    經過，確認異議人確有駕車闖紅燈之違規事實，其所為證言
    並屬可信，業如上述，則異議人之違規行為已堪認定，異議
    人以前詞置辯，尚屬無據。
  (四)再按上開違規事實既已經當場舉發員警記明於違規通知單上
    ，雖受處分人拒絕簽名，依違反道路交通管理事件統一裁罰
    基準及處理細則第11條第1項第1款規定，應視為異議人已收
    受該通知單，況本件花蓮縣警察局花警交字第P00000000 號
    舉發違反道路交通管理事件通知單，確經付郵寄送異議人之
    戶籍地址「花蓮縣豐濱鄉○○村○○路109 號」，由與異議
    人同居且有辨別事理能力之異議人之母代為收受，已合法送
    達，此有送達證書在卷可查。準此，異議人事後因故逾期未
    到案，係異議人個人疏漏，異議人以未收到舉發通知單為辯
    ，洵無可採。
  (五)末按有關機器腳踏車駕駛人，行經有燈光號誌管制之交岔路
    口闖紅燈，如期限內繳納或到案聽候裁決者，科處罰鍰1800
    元、逾越應到案期限30日內，繳納罰鍰或到案聽候裁決者，
    科處罰鍰2,700元、逾越應到案期限30日以上60 日以內，繳
    納罰鍰或到案聽候裁決者，科處罰鍰3,600 元、逾越應到案
    期限60日以上，繳納罰鍰或逕行裁決處罰者，科處罰鍰4500
    元，此有違反道路交通管理事件統一裁罰基準表可考。本件
    異議人不論就法定應到案日（距舉發日30日），或舉發違反
    道路交通管理事件通知書所載之應到案日期97年9月27 日，
    卻迄至97年12月05日以前仍未到案，均已逾60日以上，且未
    繳納罰鍰或到案聽候裁決，原處分機關依違反道路交通管理
    事件統一裁罰基準表裁處罰鍰4,500 元，並依道路交通管理
    處罰條例第63條第1項第3款記違規點數3 點，核無違誤。本
    件異議為無理由，應予駁回。
四、據上論斷，應依道路交通案件處理辦法第19條，裁定如主文
    。
中    華    民    國    98    年    2     月    16    日
                  交通法庭    法  官  蔡寶樺
上列正本證明與原本無異。
如對本裁定不服，應於送達後5 日內，向本院提出抗告狀（應抄
附繕本）。
中    華    民    國    98    年    2     月    16    日
                              書記官


司法院資訊處製作；財團法人民間司法改革基金會備份。
